臺灣宜蘭地方法院刑事判決
111年度訴字第159號
公  訴  人  臺灣宜蘭地方檢察署檢察官
被      告  黃明雄



上列被告因傷害等案件，經檢察官提起公訴（111年度偵字第589
號），本院判決如下：
    主  文
黃明雄犯如附表一編號1至4主文欄所示之罪，各處如附表一編號
1至4主文欄所示之刑及沒收。附表一編號2①、3、4所處有期徒刑
部分，應執行有期徒刑玖月，如易科罰金，以新臺幣壹仟元折算
壹日。附表一編號1、2②所處拘役部分，應執行拘役肆拾日，如
易科罰金，以新臺幣壹仟元折算壹日。
被訴傷害陳秋義部分公訴不受理。
    犯罪事實
一、黃明雄於下列時地，分別為下列犯行：
  ㈠於民國111年1月6日1時許，黃明雄至址設宜蘭縣○○鄉○○路0段
    000號之全家便利商店五結興盛店內時，見該店商品架上所
    陳列之物品未有人看管，遂意圖為自己不法之所有，基於竊
    盜之犯意，趁無人注意之際，以徒手接續竊取泰山葡萄冰茶
    1罐【價值新臺幣（下同）25元】、海鹽地瓜條1包（價值35
    元）及鮮炸蝦味米果1包（價值59元），得手後正欲離開之
    時，其所竊取之泰山葡萄冰茶1罐掉落於店內而為店員林鈺
    翔所察覺，林鈺翔並要求黃明雄將上開所竊得之物返還，惟
    黃明雄僅將泰山葡萄冰茶歸還予林鈺翔，另所竊得之海鹽地
    瓜條及鮮炸蝦味米果則未予提出而逕自離去得逞。
  ㈡於同日3時許，黃明雄復至上址超商內欲購買物品，惟因前揭
    竊取商品之事而與林鈺翔發生口角，詎黃明雄因此心生不滿
    ，意圖為自己不法之所有，基於恐嚇危害安全、傷害他人身
    體健康之犯意，先持行動電話拍攝林鈺翔，再將所拍攝之照
    片傳送予不詳之他人，並向林鈺翔恫稱：「要我叫人來砸店
    嗎？」、「我叫人打砸」、「阿你幾點下班？八點嗎？」等
    語，隨即持行動電話撥打予不詳之他人談話，並嚇稱：「欸
    ，我剛剛傳相片給你，這個年輕人八點下班，你頭殼給他打
    斷。我家前面全家這間的年輕人。」等語，以此加害他人身
    生命、身體之事恐嚇林鈺翔，使林鈺翔心生畏懼，致生危害
    於安全，嗣黃明雄再走上前以徒手接續揮打林鈺翔之身體及
    拉扯其頭髮，造成林鈺翔受有左側頭皮瘀傷、左側眼周圍區
    域擦挫傷、右側頸部瘀傷及右側膝部挫傷等傷害，林鈺翔因
    此深感恐懼而步行離開上址商店。黃明雄另基於竊盜之犯意
    ，再趁該時無人在店內之際，以徒手拿取該商店收銀檯上所
    放置之巧克力1條（價值30元），得手後隨即離去。
  ㈢於同日8時許，黃明雄因仍不滿與林鈺翔發生口角爭執一事，
    遂手持木棍再至上址商店欲找其理論，該店早班店員吳秀梅
    見黃明雄手持木棍走進店內，便趕緊通知林鈺翔至辦公室內
    躲藏，黃明雄見狀即上前並基於恐嚇危害安全、毀損他人物
    品等犯意，接續踢踹該辦公室之大門，喝令林鈺翔稱：「有
    種出來」等語，令林鈺翔備感其生命、身體深受威脅而心生
    畏怖，並造成該辦公室大門門鎖毀壞而不堪使用。嗣黃明雄
    因無法開啟辦公室大門遂作罷，然以該木棍砸毀店內如附表
    二所示之商品，造成如附表二所示之商品均無法再販賣、食
    用。
  ㈣於同日9時許，黃明雄離開上址商店後，因在宜蘭縣○○鄉○○路
    0段000號「阿美自助餐店」旁之馬路上，見陳秋義與該店之
    老闆娘陳淑美起口角爭執，遂基於傷害他人身體健康之犯意
    ，持該店內之湯杓朝陳秋義之頭部敲打，造成其受有頭部挫
    傷及擦傷合併局部血腫之傷害（黃明雄所涉傷害部分，業據
    陳秋義撤回告訴，由本院為不受理之諭知，詳如後述），適
    宜蘭縣政府警察局羅東分局五結分駐所員警簡家宏在上址便
    利商店內處理該商店物品遭毀損情形，見著上情後，遂立即
    趕至現場，並以現行犯將黃明雄逮捕並壓制在地，惟黃明雄
    明知簡家宏係依法執行職務之公務員，仍基於侮辱公務員、
    妨害公務之犯意，先當場向簡家宏辱稱：「幹你娘」等穢語
    ，侮辱正依法執行職務之公務員（公然侮辱部分未據告訴）
    ，並再以徒手推打、扭動身體等方式強力抗拒壓制，妨害簡
    家宏執行公務，致簡家宏受有右側手部擦傷、右側手部挫傷
    等傷害（傷害部分未據告訴），黃明雄即以此方式對於公務
    員依法執行職務時，當場施以強暴。
二、案經全家便利商店五結興盛店店長蔡惠珠、吳秀梅、林鈺翔
    、陳秋義訴由宜蘭縣政府警察局羅東分局報告臺灣宜蘭地方
    檢察署檢察官偵查起訴。
    理     由
壹、有罪部分：
一、證據能力：
　　按被告以外之人於審判外之言詞或書面陳述，除法律有規定
    者外，不得作為證據，刑事訴訟法第159條第1項定有明文。
    又被告以外之人於審判外之陳述，雖不符刑事訴訟法第159
    條之1至第159條之4之規定，而經當事人於審判程序同意作
    為證據，法院審酌該言詞陳述或書面陳述作成時之情況，認
    為適當者，亦得為證據；當事人、代理人或辯護人於法院調
    查證據時，知有同法第159條第1項不得為證據之情形，而未
    於言詞辯論終結前聲明異議者，視為有前項之同意，刑事訴
    訟法第159條之5亦定有明文。查本判決下列所引之各項供述
    證據，檢察官、被告黃明雄於準備程序及審判程序時，均未
    爭執其證據能力（見本院卷第77、144頁），且於本院言詞
    辯論終結前亦均未聲明異議，本院審酌各該證據作成時之情
    況，其取得過程並無瑕疵或任何不適當之情況，應無不宜作
    為證據之情事，且均與本案具有關連性，認以之作為證據應
    屬適當，爰依刑事訴訟法第159條之5第2項規定，自得作為
    證據，合先敘明。
二、訊據被告黃明雄對於犯罪事實欄一㈠㈡㈢㈣所示之事實均坦承不
    諱，並有附表一所示之證據可以佐證，足認被告之任意性自
    白與事實相符，堪予採信。綜上，本案事證明確，被告犯行
    均堪以認定，應予依法論科。
三、論罪科刑：
  ㈠犯罪事實欄一㈠部分：核被告此部分所為，係犯刑法第320條
    第1項之竊盜罪。被告於單一犯意下之接續數舉動，僅論以
    一接續之行為。
  ㈡犯罪事實欄一㈡部分：核被告此部分所為，係犯刑法第305條
    之恐嚇危害安全、同法第277條第1項之傷害、同法第320條
    第1項之竊盜罪。又被告所為恐嚇、傷害犯行，雖有先後之
    分，然有部分合致，且係於緊接之時間內，在同一處所係基
    於對同一告訴人林鈺翔洩憤之意思決定，而先後為上開行為
    ，是認被告前揭所為，犯罪目的單一，在法律上應評價為一
    行為，被告以一行為觸犯上開2罪，為異種想像競合犯，應
    依刑法第55條想像競合犯之規定，應從一重之傷害罪處斷。
    公訴意旨認被告所為恐嚇、傷害部分，應論以數罪，容有未
    洽。
  ㈢犯罪事實欄一㈢部分：
　　核被告此部分所為，係犯刑法第305條之恐嚇危害安全、同
    法第354條之毀損他人物品罪。被告於單一犯意下之接續數
    舉動，各僅論以一接續之行為。被告先出言恫嚇告訴人林鈺
    翔，其後復持木棍毀損辦公室之設備、財物，乃係以一行為
    犯恐嚇危害安全、毀損他人物品2罪，為想像競合犯，應依
    刑法第55條規定，從一重之毀損他人物品罪處斷。公訴意旨
    認從一重應論以恐嚇危害安全罪，容有誤會，附此敘明。
　㈣犯罪事實欄一㈣部分：
　1.新舊法比較：
　　按行為後法律有變更者，適用行為時之法律。但行為後之法
    律有利於行為人者，適用最有利於行為人之法律，刑法第2
    條第1項定有明文。本案被告行為後，刑法第140條業於111
    年1月12日經總統公布，並於同年月15日施行，修正前刑法
    第140條第1項規定：「於公務員依法執行職務時，當場侮辱
    或對於其依法執行之職務公然侮辱者，處6月以下有期徒刑
    、拘役或3千元以下罰金。」，修正後則規定：「於公務員
    依法執行職務時，當場侮辱或對於其依法執行之職務公然侮
    辱者，處1年以下有期徒刑、拘役或10萬元以下罰金。」，
    修正後之規定提高法定刑度，經比較新舊法之結果，修正後
    之刑度顯較修正前為重，並未較有利於行為人，應依刑法第
    2條第1項前段規定，適用被告行為時即修正前刑法第140條
    第1項規定。
　2.核被告此部分所為，係犯刑法第135條第1項之妨害公務執行
    罪、修正前同法第140條第1項之當場侮辱公務員罪。又被告
    均係於密接之時間、地點，對於員警依法執行職務時，出言
    辱罵及施以強暴等行為，顯係基於妨害警員執行公權力之同
    一不法目的所為，客觀上難以強行分割，係以一行為觸犯上
    開2罪，為想像競合犯，依刑法第55條之規定，應從一重論
    以妨害公務執行罪。
　㈤被告所犯上開竊盜（2罪）、傷害、毀損、妨害公務執行罪等
    5罪，犯意各別，行為互殊，應予分論併罰。
  ㈥刑法第47條第1項累犯之適用（附表一編號1、2②所示竊盜罪
    部分）：
　　被告前因竊盜案件，於106年3月10日經本院以105年度易字
    第588號判決處有期徒刑7月、8月，合併定應執行有期徒刑1
    年，嗣經提起上訴，經臺灣高等法院於106年6月14日以106
    年度上易字第794號撤銷改判有期徒刑8月確定，於109年7月
    8日接續執行完畢等情，有臺灣高等法院被告前案紀錄表在
    卷可憑，則其於受徒刑之執行完畢後，5年內故意再犯本件
    有期徒刑以上之罪，為累犯；本院兹經斟酌取捨，循據司法
    院釋字第775號解釋意旨，為避免發生罪刑不相當之情形，
    就本件個案裁量是否加重其最低本刑，考量被告構成累犯之
    犯罪紀錄，其中就竊盜部分，核與本案附表一編號1、2②所
    示竊盜罪部分罪名相同，犯罪類型、罪質均屬相似，且關於
    刑罰反應力薄弱部分，亦有如上所述可查，且本案亦無應處
    以最低度本刑之情形，故適用刑法第47條第1項累犯加重之
    規定，並無罪刑不相當或違反比例原則之情事，是就本案附
    表一編號1、2②被告所犯竊盜罪部分，均應依刑法第47條第1
    項規定加重其刑。
  ㈦爰審酌被告竟不思以正途賺取所需，反以竊盜之手法獲取不
    法利益，且於同日又另犯傷害、毀損、妨害公務等犯行，犯
    罪手段非輕，對於告訴人蔡惠珠、吳秀梅、林鈺翔、警員執
    之公權力及社會治安均造成極大傷害，且迄未與其等達成和
    解，犯罪所生危害非輕，兼衡其犯後終能坦承犯行，並當庭
    向告訴人蔡惠珠道歉，暨其自陳國中畢業之智識程度、無業
    、目前因另案入監服刑中、經濟狀況不佳等一切情狀（見本
    院卷第158頁），分別量處如附表一主文欄所示之刑，並均
    諭知易科罰金之折算標準。另斟酌各罪之犯罪時間、性質及
    被告侵害法益之同一性及關連性等情狀，分別定其應執行之
    刑如主文所示，併諭知易科罰金之折算標準。
四、沒收：
　 ㈠被告就犯罪事實一㈠竊得之泰山葡萄冰茶1瓶、海鹽地瓜條及
     鮮炸蝦味米果各1包，就犯罪事實一㈡竊得之巧克力1條，分
     屬被告本案之犯罪所得，業據被告坦認在卷（見偵卷第15
     、69頁），除泰山葡萄冰茶1瓶已合法返還全家便利商店外
     ，其餘均應依刑法第38條之1第1項前段之規定宣告沒收，
     並於全部或一部不能沒收或不宜執行沒收時，依同條第3項
     之規定，追徵其價額。
 　㈡扣案之木棍1支，係被告所有並供本案犯罪事實一㈢犯罪所用
     之物，業經被告供承在卷（見本院卷第155頁），爰依刑法
     第38條第2項前段之規定沒收之。
五、不另為無罪之諭知部分：
    公訴意旨另認：被告黃明雄於111年1月6日8時許，被告因仍
    不滿與告訴人林鈺翔發生口角爭執一事，基於恐嚇之犯意，
    遂手持木棍再至上址商店欲找其理論，該店早班店員即告訴
    人吳秀梅見被告手持木棍走進店內，便趕緊通知林鈺翔至辦
    公室內躲藏，被告以木棍接續敲打該辦公室之大門，喝令告
    訴人林鈺翔稱：「有種出來」等語，並造成該辦公室大門門
    鎖毀壞而不堪使用等行為，係恐嚇告訴人林鈺翔、吳秀梅二
    人，致使告訴人吳秀梅認其恐遭報復而生命、身體受有危害
    ，亦心生畏懼，因認被告此部分對告訴人吳秀梅亦涉犯恐嚇
    罪。惟告訴人吳秀梅於本院審理時陳稱：111年1月6日上午8
    時，被告拿木棍進來店裡要找大夜林鈺翔，我會害怕，因為
    被告當時看起來很氣憤，被告是沒有直接對我說恐嚇的話，
    但被告後來找不到林鈺翔，就說要讓我們店沒有辦法做生意
    ，就開始砸東西等語（見本院卷第150頁）。被告亦辯稱：
    我沒有要針對吳秀梅恐嚇等語（見本院卷第157頁）。綜上
    ，應認被告並未有以加害生命、身體之事恐嚇告訴人吳秀梅
    ，本件依檢察官所提出之證據，尚未達一般之人均可得確信
    被告確有公訴意旨所指之此部分恐嚇告訴人吳秀梅之犯行，
    其犯罪尚屬不能證明，既不能證明被告此部分犯罪，本應為
    被告無罪之諭知，惟因公訴意旨認此部分如成立犯罪，與前
    揭論罪科刑之被告所犯恐嚇、毀損犯行部分，有想像競合犯
    之裁判上一罪關係，爰不另為無罪判決之諭知，附此敘明。
貳、公訴不受理部分：
一、公訴意旨另以：被告於111年1月6日9時許，離開上址商店後
    ，因在宜蘭縣○○鄉○○路0段000號「阿美自助餐店」旁之馬路
    上，見告訴人陳秋義與該店之老闆娘陳淑美起口角爭執，遂
    基於傷害他人身體健康之犯意，持該店內之湯杓朝告訴人陳
    秋義之頭部敲打，造成其受有頭部挫傷及擦傷合併局部血腫
    之傷害。因認被告涉犯刑法第277條第1項之傷害罪嫌等語。
二、按告訴乃論之罪，告訴人於第一審辯論終結前得撤回其告訴
    ；告訴經撤回者，法院應諭知不受理之判決，刑事訴訟法第
    238條第1項、第303條第3款、第307條分別定有明文。
三、經查，本件告訴人陳秋義告訴被告傷害案件，起訴書認被告
    係犯刑法第277條第1項之傷害罪，依同法第287條前段之規
    定，須告訴乃論。茲據告訴人陳秋義與被告和解成立，並於
    111年8月25日具狀撤回本件告訴，有刑事撤回告訴聲請狀1
    紙在卷可稽（本院卷第163頁）。揆諸上開法條規定，此部
    分爰逕為諭知不受理之判決。　　
據上論斷，應依刑事訴訟法第299條第1項前段、第303條第3款，
刑法第2條第1項前段、第320條第1項、第305條、第277條第1項
、第354條、第135條第1項、修正前刑法第140條第1項、刑法第5
5條、第41條第1項前段、第8項、第51條第5款、第6款、第38條
之1第1項、第3項、第38條第2項前段，刑法施行法第1條之1第1
項，判決如主文。
本案經檢察官蔡明儒提起公訴，檢察官林禹宏到庭執行職務。
中　　華　　民　　國　　111 　年　　9 　　月　　13　　日
                  刑事第四庭審判長法  官  林惠玲
                                  法  官  游皓婷
                                  法  官  楊心希
以上正本證明與原本無異。
如不服本判決應於收受送達後二十日內向本院提出上訴書狀，並
應敘述具體理由；其未敘述上訴理由者，應於上訴期間屆滿後二
十日內向本院補提理由書(均須按他造當事人之人數附繕本)「切
勿逕送上級法院」。
                                  書記官  邱淑秋
中　　華　　民　　國　　111 　年　　9 　　月　　13　　日
附錄本案所犯法條　
◎中華民國刑法第320條
意圖為自己或第三人不法之所有，而竊取他人之動產者，為竊盜
罪，處5年以下有期徒刑、拘役或50萬元以下罰金。
意圖為自己或第三人不法之利益，而竊佔他人之不動產者，依前
項之規定處斷。
前二項之未遂犯罰之。
◎中華民國刑法第305條
以加害生命、身體、自由、名譽、財產之事恐嚇他人，致生危害
於安全者，處2年以下有期徒刑、拘役或9千元以下罰金。
◎中華民國刑法第277條
傷害人之身體或健康者，處5年以下有期徒刑、拘役或50萬元以
下罰金。
犯前項之罪，因而致人於死者，處無期徒刑或7年以上有期徒刑
；致重傷者，處3年以上10年以下有期徒刑。
◎中華民國刑法第354條
毀棄、損壞前二條以外之他人之物或致令不堪用，足以生損害於
公眾或他人者，處2年以下有期徒刑、拘役或1萬5千元以下罰金
。
◎中華民國刑法第135條
對於公務員依法執行職務時，施強暴脅迫者，處3年以下有期徒
刑、拘役或30萬元以下罰金。
意圖使公務員執行一定之職務或妨害其依法執行一定之職務或使
公務員辭職，而施強暴脅迫者，亦同。
犯前二項之罪而有下列情形之一者，處6月以上5年以下有期徒刑
：
一、以駕駛動力交通工具犯之。
二、意圖供行使之用而攜帶兇器或其他危險物品犯之。
犯前三項之罪，因而致公務員於死者，處無期徒刑或7年以上有
期徒刑；致重傷者，處3年以上10年以下有期徒刑。
◎修正前中華民國刑法第140條
於公務員依法執行職務時，當場侮辱或對於其依法執行之職務公
然侮辱者，處1年以下有期徒刑、拘役或10萬元以下罰金。

附表一：
編號 犯罪事實      證  據           主文 1 如犯罪事實欄一㈠ ⒈被告於警詢、偵查、本院準備程序及審判中之供述（見警卷第7頁、偵卷第15頁、本院卷第74-75頁、第156-157頁）。 ⒉證人即告訴人林鈺翔於警詢、偵查中之證述（見警卷第17-19頁、偵卷第32-33頁、第55-57頁）。 ⒊全家便利商店現場監視畫面擷圖照片4張（見警卷第50-51頁）。 ⒋全家便利商店商品推移表4紙（見偵卷第63-66頁）。 黃明雄犯竊盜罪，累犯，處拘役參拾日，如易科罰金，以新臺幣壹仟元折算壹日。未扣案之犯罪所得海鹽地瓜條、鮮炸蝦味米果各壹包均沒收，於全部或一部不能沒收或不宜執行沒收時，追徵其價額。 2 如犯罪事實欄一㈡ ⒈被告於偵查、本院準備程序及審判中之供述（見偵卷第38頁、第69頁、本院卷第74-75頁、第156-157頁）。 ⒉告訴人林鈺翔於警詢、偵查中之證述（見警卷第17-19頁、偵卷第32-33頁、第55-57頁）。 ⒊全家便利商店現場監視畫面擷圖照片6張（見警卷第52-54頁）。 ⒋全家便利商店五結興盛店內監視器錄音譯文1份（見警卷第43頁）。 ⒌林鈺翔羅東聖母醫院診斷證明書1份（見警卷第40頁）。 ①黃明雄犯傷害罪，處有期徒刑肆月，如易科罰金，以新臺幣壹仟元折算壹日。 ②黃明雄犯竊盜罪，累犯，處拘役貳拾日，如易科罰金，以新臺幣壹仟元折算壹日。未扣案之犯罪所得巧克力壹條沒收，於全部或一部不能沒收或不宜執行沒收時，追徵其價額。 3 如犯罪事實欄一㈢ ⒈被告於警詢、偵查、本院準備程序及審判中之供述（見警卷第7頁、偵卷第15頁、第38頁、本院卷第74-75頁、第156-157頁） ⒉告訴人林鈺翔於警詢、偵查中之證述（見警卷第17-19頁、偵卷第32-33頁、第55-57頁）。 ⒊告訴人吳秀梅於警詢、偵查中之證述（見警卷第29-30頁、偵卷第32-33頁、第55-57頁）。 ⒋全家便利商店現場監視畫面擷圖照片9張（見警卷第55-59頁）。 ⒌全家便利商店遭毀損物品之交易明細1份（見偵卷第34頁）。 ⒍捷川室內裝修設計股份有限公司估價單1份（見偵卷第51-52頁）。 ⒎宜蘭縣政府警察局羅東分局扣押筆錄、物品目錄表各1份（見警卷第10-14頁）。 黃明雄犯毀損罪，處有期徒刑參月，如易科罰金，以新臺幣壹仟元折算壹日。扣案之木棍壹支沒收。 4 如犯罪事實欄一㈣ ⒈被告於本院準備程序及審判中之供述（見本院卷第74-75頁、第156-157頁）。 ⒉員警簡家宏職務報告及事發時序表1份（見警卷第48-49頁）。 ⒊簡家宏羅東博愛醫院診斷證明書1份（見警卷第41頁）。　 ⒋簡家宏、高必丞密錄器譯文各1份（見警卷第44-47頁）。 ⒌全家便利商店現場監視畫面擷圖照片11張（見警卷第59-64頁）。 ⒍密錄器畫面擷圖照片2張（見警卷第65頁）。 ⒎宜蘭縣政府警察局羅東分局扣押筆錄、物品目錄表各1份（見警卷第10-14頁）。 ⒏扣案湯杓照片1張（見警卷第42頁）。 黃明雄犯妨害公務執行罪，處有期徒刑肆月，如易科罰金，以新臺幣壹仟元折算壹日。 

附表二：被告於犯罪事實欄一㈢所毀損物品（金額：新臺幣）
編號 商品品項 數量 損失金額 1 UCC典藏風味濾掛式咖啡 1個 79元 2 UCC法式深焙濾掛式咖啡 2個 158元 3 麥香奶茶 1罐 25元 4 喜年來蛋捲禮盒 1盒 339元 5 農心辛拉麵袋麵 1個 39元 6 農心爽口海鮮味烏龍麵 2個 78元 7 格力高新年福箱禮盒 1盒 469元 8 OG美味星棒棒糖（櫻桃） 3個 207元 9 OG美味星棒棒糖（藍莓） 1個 69元 10 無腥味濃縮深海魚油 3罐 1050元